臺灣彰化地方法院民事判決
109年度婚字第112號
原      告  乙○○  

被      告  甲○○○(HO THI HONG THAM)

上列當事人間請求離婚事件，本院於民國110年12月28日言詞辯
論終結，判決如下：
    主      文
准原告與被告離婚。
訴訟費用由被告負擔。
    事實及理由
壹、程序方面：
一、按離婚及其效力，依協議時或起訴時夫妻共同之本國法；無
    共同之本國法時，依共同之住所地法；無共同之住所地法時
    ，依與夫妻婚姻關係最切地之法律，涉外民事法律適用法第
    50條定有明文。本件原告為中華民國國民，被告為越南籍國
    民，兩造婚後被告應來中華民國與原告共同生活，是依協議
    共同住所地應為原告住所，且退步言之，兩造間婚姻關係最
    切地亦屬中華民國，有辦理越南文件契約書、戶籍謄本、內
    政部移民署民國109年5月29日移署資字第1090057351號函、
    彰化縣○○○○○○○000○00○00○○鎮○○○0000000000號函附結婚證
    書、聲明書影本等件在卷可稽。是依上開規定，本件離婚事
    件應適用中華民國法律。
二、本件被告經合法通知，未於言詞辯論期日到場，核無民事訴
    訟法第386條所列各款情形，爰依家事事件法第51條準用民
    事訴訟法第385條第1項前段規定，依原告之聲請，由其一造
    辯論而為判決。
貳、實體方面：
一、原告主張：
(一)原告乙○○透過仲介許陽纘迎娶越南新娘之相關事宜，原告並
    與仲介許陽纘於民國107年12月25日簽立辦理越南文件契約
    書（下稱系爭契約），系爭契約第7條約定：「女方文件辦
    好越南來台，航空機票由乙方（即仲介許陽纘)負責。」等
    語，是女方即越南新娘相關文件辦理完畢後，仲介許陽纘應
    使越南新娘順利來臺與原告同住，進而約定女方之航空機票
    由仲介許陽纘負責。
(二)原告與越南新娘即被告甲○○○（HO THI HONG THAM) 於108年
    2月18日結婚、108年9月24日辦理結婚登記後，被告至今未
    曾入境臺灣，亦未入原告戶籍，兩造間並無任何互動、交集
    ，毫無任何夫妻情份可言。
(三)又仲介許陽纘向原告收取仲介費新臺幣（下同）36萬元，另
    追加金飾等共約50萬元，卻未將被告帶回臺灣與原告同住，
    原告已向彰化縣警察局芳苑分局及中華民國內政部移民署提
    告仲介許陽纘詐欺，附此說明。 
(四)按離婚及其效力，依協議時或起訴時夫妻共同之本國法；無
    共同之本國法時，依共同之住所地法；無共同之住所地法時
    ，依與夫妻婚姻關係最切地之法律，涉外民事法律適用法第
    50條定有明文。本件原告為中華民國國民，被告為越南籍，
    並無共同之本國法，而由系爭契约第7條約定可知，被告相
    關文件辦理完畢後，仲介許陽纘應使被告順利來臺與原告同
    住，是中華民國法律為兩造關係最切之法律，本件準據法即
    應適用我國法律。
(五)本件被告於婚後未曾入境臺灣，亦未入原告戶籍，拒與原告
    同居生活，棄原告於不顧，兩造間已無任何賴以維持婚姻之
    誠摯、互信、互諒、互愛之可言，且兩造長期分居，形同陌
    路，已無情感，對於彼此之生活情況完全不暸解，兩造之間
    僅存夫妻之名，而無夫妻之實，依社會上一般通念為體察，
    被告之行為，已足以破壞夫妻情證且難以繼績維持婚姻關係
    ，應認有惡意遺棄原告在繼續狀態中及難以維持婚姻之重大
    事由。爰依民法第1052條第1項第5款、民法第1052條第2項
    規定，請求擇一判決兩造離婚等語。並聲明：(一)准兩造離
    婚。(二)訴訟費用由被告負擔。
二、被告未於言詞辯論期日到場，亦未提出書狀作何聲明或陳述
    。
三、本院得心證之理由：
(一)按民法第1052條第2項規定有同條前項以外之重大事由，難
    以維持婚姻者，夫妻之一方得請求離婚。但其事由應由夫妻
    之一方負責者，僅他方得請求離婚。次按民法親屬編於74年
    修正後，於第1052條增列上開第2項離婚事由之概括規定，
    其目的在使夫妻請求裁判離婚之事由較富彈性，是夫妻間發
    生足使婚姻難以維持之重大事由者，雖不符合該條第1項所
    列各款情形，亦無不准依該條第2項訴請離婚之理（最高法
    院86年度第2次民事庭會議可資參照）。又其所採者為消極
    破綻主義精神，而非積極破綻主義，因此若夫妻雙方均為有
    責時，則應衡量比較雙方之有責程度，而許責任較輕之一方
    向應負主要責任之他方請求離婚，如雙方之有責程度相同，
    則雙方均得請求離婚，以符公平，且符合民法第1052條第2
    項規定之立法目的。再按是否有難以維持婚姻之重大事由，
    判斷標準為婚姻是否已生破綻而無回復之希望，此不可由原
    告已喪失維持婚姻意欲之主觀面加以認定，而應依客觀的標
    準，即難以維持婚姻之事實，是否已達於倘處於同一境況，
    任何人均將喪失維持婚姻希望之程度以決之（最高法院87年
    度臺上字第1304號判決意旨參照）。
(二)經查，原告主張兩造係於108年2月18日結婚，於108年9月24
    日辦理結婚登記之事實，有戶籍謄本及彰化縣○○○○○○○000○0
    0○00○○鎮○○○0000000000號函附結婚證書、聲明書影本等件
    在卷可稽，堪認兩造婚姻關係存在。又查被告從無入境我國
    紀錄等情，亦有內政部移民署民國109年5月29日移署資字第
    1090057351號函在卷可稽。綜合上情，本院認兩造已宛如各
    自獨立生活之個體，彼等間無任何積極修復兩造感情之行為
    ，夫妻間的愛與親密情感、夫妻一體、患難與共的承諾已不
    復存在，婚姻賴以維持之互敬、互相扶持之特質蕩然無存，
    且無回復之希望，是兩造婚姻已生重大破綻，任何人處在相
    同情況下，均已喪失繼續維持婚姻生活之意願，原告主張兩
    造間有民法第1052條第2項前段所稱難以維持婚姻之重大事
    由存在，堪信為真。又本件難以維持婚姻重大事由之發生，
    實係肇因於兩造於婚後分居，並任令未溝通及未積極聯繫之
    狀態持續迄今，且均未再為維繫婚姻而為真摯努力，致彼此
    猶如獨立之個體，形同陌路，兩造均屬有責之一方，且經核
    兩造有責程度不分軒輊，則原告自得訴請離婚。從而，原告
    本於民法第1052條第2項之規定，請求判決准許兩造離婚，
    為有理由，應予准許。又原告依前述理由請求判決離婚，既
    獲准許，則其另以民法第1052條第1項第5款規定請求判決離
    婚，即無再予審酌之必要，附此敘明。
四、本件事證已臻明確，兩造其餘攻擊、防禦方法，經核與本件
    判決結果不生影響，爰不一一贅述。
五、訴訟費用負擔之依據：家事事件法第51條，民事訴訟法第78
    條。
中    華    民    國    110   年    12    月    30    日
                  家事法庭    法  官  陳明照
以上正本係照原本作成。
如對本判決上訴，須於判決送達後20日之不變期間內，向本院提
出上訴狀（須附繕本）。如委任律師提起上訴者，應一併繳納上
訴審裁判費。
中　　華　　民　　國　　110 　年　　12　　月　　30　　日
                              書記官  姚怡蕙